【裁判字號】    97,易,2968
【裁判日期】    971219
【裁判案由】    妨害公務
【裁判全文】
臺灣板橋地方法院刑事判決              97年度易字第2968號
公  訴  人  臺灣板橋地方法院檢察署檢察官
被      告  丙○○
上列被告因妨害公務案件，經檢察官提起公訴（97年度偵字第18
537 號），本院判決如下：
    主  文
丙○○對於公務員依法執行職務時，施強暴，處拘役肆拾日，如
易科罰金，以新臺幣壹仟元折算壹日；又對公務員依法執行職務
時，當場侮辱，處拘役拾日，如易科罰金，以新臺幣壹仟元折算
壹日。應執行拘役肆拾伍日，如易科罰金，以新臺幣壹仟元折算
壹日。
    事  實
一、丙○○於民國97年6 月17日13時15分許，因另案通緝案件為
    警查明其居住於臺北縣板橋市○○街59之4 號5 樓住處，經
    臺北縣政府警察局保安大隊之警員乙○○、甲○○2 人聯絡
    無誤後前往該處，出示證件表明身份、告知權利後，隨即表
    明依法逮捕之意，丙○○原表示願意配合警方到案，藉故要
    求警方予其整理行李之時間而一再拖延，嗣警方見丙○○意
    在拖延，乃強制為其戴上手銬，執行逮捕通緝犯之公務，丙○○明知乙○○、甲○○均係依法執行職務中之員警，竟分
    別基於妨害公務及侮辱公務員之犯意，在其上址住處之樓梯
    間，於警方執行逮捕公務之際，徒手抓警員乙○○之身體，
    因而造成乙○○受有右胸口及右手臂多處抓傷等傷害；同時
    接續多次以「幹」、「幹你娘」（台語發音）等足以貶損人
    格、名譽之穢語，當場辱罵執行公務中之員警乙○○、甲○○。
二、案經臺北縣政府警察局報請臺灣板橋地方法院檢察署檢察官
    偵查起訴。
    理  由
一、訊據被告丙○○矢口否認有上揭犯行，並辯稱：當初二位警
    員來找我，我有請他們進來，沒有違抗，後來我說我要整理
    一下東西，林姓警員就踢我、毆打我；帶我回去之後，並把
    我拖到臺北縣政府警察局保安警察隊的偵查室毆打我，害我
    全身是傷，而且乙○○打我是事實，還把我的玉手鐲弄斷，
    後來到縣警局有一名翁姓警員打我的左腦勺，還有便衣把我
    推到沙發上，我一直叫救命都沒有人理我，連分局長都下來
    看熱鬧，我一直哭，直到他們把我拖到另外一個休息的椅子
    上，把我的裙子掀起一半，把我銬手銬，沒有人理我，我已
    經有告他們，檢察官起訴的內容與事實不符，檢察官偏袒警
    方，我是受害者，為何還要被起訴云云。惟查：
    (一)被告上揭犯罪事實，業據證人即臺北縣政府警察局保安大
      隊之員警乙○○於本院審理中證稱：97年6 月17日我有在
      臺北縣板橋市○○街59之4 號5 樓查獲在場的被告丙○○
      ，我們是調警方的查捕逃犯查詢報表，上面被告丙○○的
      地址就是在臺北縣板橋市○○街61之3 號4 樓，因為是一
      般公寓的同一個樓梯，我們同事甲○○去查訪發現被告的
      現住地是臺北縣板橋市○○街59之4 號5 樓，我們就去查
      訪他，去之前甲○○有電話先聯繫過，是被告丙○○自己
      接的，她表示現住地是臺北縣板橋市○○街59之4 號5 樓
      。我和甲○○當天大約是12時5 分穿便服到現場，我出示
      證件及報表給被告，問她是否就是丙○○本人，並告知應
      告知事項，一開始被告丙○○表示願意配合到屏東去，並
      請求要整理行李，我們就給他整理行李，後來被告藉故拖
      延，情緒激動，到了當日12時45分，我們就請被告配合我
      們下去，可以不用上手銬。結果出了樓梯間之後，被告丙○○就有一些動作出來，罵我們三字經，拉扯，還有踢甲○○，我的胸部被丙○○抓傷，有拍照存證。我們依法給
      被告上銬，被告自己不斷拉扯，所以手腕的部分有受傷。
      當時被告丙○○還用三字經「幹、幹你娘」等字眼罵我們
      。在逮捕及解送被告回所過程中，我們並無出手毆打被告
      ；且在逮捕被告的過程中，是在還沒有上銬時，被告在樓
      梯間就有主動攻擊我們的情形等語明確（見本院卷第29-3
      3 頁）。
    (二)且證人乙○○前揭證言，亦核與證人即臺北縣政府警察局
      保安大隊之員警甲○○於本院審理中經隔離訊問後證稱：
      97年6 月17日我有跟同事乙○○到臺北縣板橋市○○街59
      之4 號5 樓逮捕被告，因為警政署有一個查捕逃犯的網站
      ，我發現被告丙○○因為一件誣告案被通緝，被告住在上
      址，機車登記資料中有其行動電話，我就用電話聯絡被告
      ，確定被告在家，電話中沒有跟被告說她被通緝的事，而
      是說她的公文放在我們派出所，這是我們警方的執勤技巧
      ，就是確認通緝犯有沒有在住所，不告訴她被通緝，以免
      被告跑掉。後來我和乙○○就穿便服前往查訪，到了被告
      家後，我們先出示證件，並告知今日來的目的，並請被告
      開門，被告就開門，後來我們就跟被告說是何案由被法院
      通緝，被告是隱約知道她跟她前夫之前有一個案子，但被
      告說她沒有收到通緝文書。當我們請被告配合我們回去的
      時候，起先被告的情緒還滿穩定的，但當我們要帶離他時
      ，被告的情緒抵抗，我們要上手銬時，被告就激烈反抗，
      當時被告動作滿激烈的，有扭打的情形，被告有掙扎，及
      出手攻擊的動作，造成乙○○受傷；我則沒有受傷。我們
      在被告住處將被告上手銬後，被告仍不配合，肢體上動作
      也很大，我們是把被告架離的。我們在被告住處逮捕被告
      時，被告有用三字經罵我們，罵「幹XX」等語，完全相符
      （見本院卷第33-41 頁）。
    (三)再者，查證人乙○○、甲○○警員與被告間，不僅未有任
      何怨隙，且於本案發生前係毫不相識之人，衡情證人2 人
      應無設詞攀誣，或互相勾串、虛構犯罪事實以陷害被告入
      罪之道理。況警員執行公務時，本身即受有行政懲處責任
      之監督，且其到庭具結作證，更係以刑事責任擔保其證言
      之真實性，故證人乙○○、甲○○警員經隔離進行交互詰
      問後，渠二人所證述之內容均屬詳實且互核一致，衡情自
      堪採信。至被告空言否認犯行，並一再指稱警員於執行逮
      捕之際毆打伊云云，顯係事後卸責之詞，不足採信。
    (四)此外，並有被害人乙○○受傷照片4 幀、被告通緝案件移
      送書、解送人犯報告書、權利告知書、查捕逃犯作業查詢
      表、逮捕通知書等件在卷可稽，本件事證已甚明確，被告
      犯行堪以認定。至被告丙○○另指稱有多位警員在偵查隊
      或警局辦公室內毆打伊，並將其所戴之玉手鐲弄斷，致伊
      受傷，伊一直哭都沒有人理云云，縱認屬實，亦屬本案發
      生後所新生之警民糾紛，自不足影響本院認定前揭被告於
      警員執行通緝犯逮捕之際所為妨害公務等犯罪事實之成立
      自明。
二、核被告丙○○所為係犯刑法第135 條第1 項之對於公務員依
    法執行職務時施強暴罪；及同法第140 條第1 項之於公務員
    依法執行職務時當場侮辱罪。爰審酌被告犯罪之動機、目的
    均殊非可取，手段激烈，犯後毫無悔意之態度，惟其造成員
    警之傷勢尚屬輕微等一切情狀，分別量處如主文所示之刑，
    並定其應執行刑，併諭知易科罰金之折算標準，以資懲儆。
據上論斷，應依刑事訴訟法第299 條第1 項前段，刑法第135 條
第1 項、第140 條第1 項、第41條第1 項前段、第51條第6 款，
刑法施行法第1 條之1 第1 項、第2 項，判決如主文。
本案經檢察官陳彥章到庭執行職務。
中    華    民    國    97    年    12    月    19    日
                  刑事第九庭    法  官  許映鈞
以上正本證明與原本無異。
如不服本判決應於收受判決後10日內向本院提出上訴書狀，並
應敘述具體理由。其未敘述上訴理由者，應於上訴期間屆滿後
20日內向本院補提理由書（均須按他造當事人之人數附繕本）
「切勿逕送上級法院」。
                                書記官  范煥堂
中    華    民    國    97    年    12    月    19    日
附錄本案論罪科刑法條全文：
中華民國刑法第135條
對於公務員依法執行職務時，施強暴脅迫者，處3 年以下有期徒
刑、拘役或3 百元以下罰金。
意圖使公務員執行一定之職務或妨害其依法執行一定之職務或使
公務員辭職，而施強暴脅迫者，亦同。
犯前二項之罪，因而致公務員於死者，處無期徒刑或7 年以上有
期徒刑；致重傷者，處3 年以上、10年以下有期徒刑。
中華民國刑法第140條
於公務員依法執行職務時，當場侮辱，或對於其依法執行之職務
公然侮辱者，處6 月以下有期徒刑、拘役或1 百元以下罰金。
對於公署公然侮辱者亦同。


司法院資訊處製作；財團法人民間司法改革基金會備份。
